臺灣橋頭地方法院刑事判決　
111年度交訴字第23號
公  訴  人  臺灣橋頭地方檢察署檢察官
被      告  卜張簡玉花


選任辯護人  黃笠豪律師
上列被告因公共危險案件，經檢察官提起公訴（110年度偵字第1
1015號），本院判決如下：
    主  文
卜張簡玉花無罪。
    理  由
一、公訴意旨略以：被告卜張簡玉花於民國110年7月8日16時20
    分許，在高雄市○○區○○路000號前，步行倒完垃圾，騎乘車
    牌號碼000-0000號普通重型機車離去，緩速行經上開地點在
    垃圾車後方等待人流與車流之空隙時，本應注意周遭人車動
    態避免發生碰撞，竟未注意及此，適被害人陳俞靜正在垃圾
    車後方等待車斗壓縮行程而前後移動，被害人之右側腰部與
    被告機車右側手把發生碰撞，致被害人受有右下背挫傷之傷
    害（所涉過失傷害部分，未據告訴）。詎被告於肇事後，未
    採取救護或其他必要措施，復未停留於現場待警到場處理，
    反基於肇事逃逸之犯意，逕行騎車離開現場。因認被告涉犯
    刑法第185條之4第1項前段之駕駛動力交通工具發生交通事
    故致人傷害而逃逸罪嫌。
二、按傳聞法則之設，係為保障被告之反對詰問權，故於無罪判
    決，縱然法院採用無具證據能力之證據，作為判斷依據，對
    於被告而言，既無不利益，自毋庸贅述所依憑之證據資料究
    竟有無證據能力，以符合判決精簡原則之要求，合先敘明（
    最高法院104年度台上字第1374號判決意旨可參）。是被告
    既經本院認定犯罪不能證明（詳後述），揆諸上開說明，即
    不再論述以下所援引有關證據之證據能力，合先敘明。
三、次按犯罪事實應依證據認定之，無證據不得認定犯罪事實；
    不能證明被告犯罪者，應諭知無罪之判決，刑事訴訟法第15
    4條第2項、第301條第1項分別定有明文。又認定不利於被告
    之事實，須依積極證據，苟積極證據不足為不利於被告事實
    之認定時，即應為有利於被告之認定，更不必有何有利之證
    據；認定犯罪事實所憑之證據，雖不以直接證據為限，間接
    證據亦包括在內，然而無論直接或間接證據，其為訴訟上之
    證明，須於通常一般之人均不致有所懷疑，而得確信為真實
    之程度者，始得據為有罪之認定，若其關於被告是否犯罪之
    證明未能達此程度，而有合理性懷疑之存在，致使無從形成
    有罪之確信，根據「罪證有疑，利於被告」之證據法則，即
    不得遽為不利於被告之認定。又事實之認定，應憑證據，如
    未能發現相當證據，或證據不足以證明，自不能以推測或擬
    制之方法，以為裁判之基礎。再刑事訴訟法第161條第1項規
    定：檢察官就被告犯罪事實，應負舉證責任，並指出證明之
    方法。因此，檢察官對於起訴之犯罪事實，應負提出證據及
    說服之實質舉證責任。倘其所提出之證據，不足為被告有罪
    之積極證明，或其指出證明之方法，無從說服法院以形成被
    告有罪之心證，基於無罪推定之原則，自應為被告無罪判決
    之諭知（最高法院30年上字第816號、76年台上字第4986號
    、40年台上字第86號、92年台上字128號判決意旨參照）。
    另按刑法第185條之4規定之駕駛動力交通工具肇事，致人死
    傷而逃逸罪之成立，不以行為人主觀上出於直接故意為限，
    間接故意亦包括之，則行為人對於肇事逃逸之構成犯罪事實
    ，雖未明知，惟已預見其發生，而其發生並不違背其本意者
    ，自具有肇事逃逸之故意。此所預見者除指已預見肇事外，
    並應預見已致人死傷之發生，並本於此預見，而萌生縱已肇
    事並致人死傷，惟仍悍然離去棄之不顧之犯意，始足成立。
    亦即本條之罪，必須行為人對被害人之死傷有所認識，始足
    當之，若無認識，即欠缺主觀要件，難認構成該條之罪(最
    高法院108年度台上字第4245號判決意旨參照)。
四、公訴意旨認被告涉犯上開罪嫌，無非係以被告之供述、被害
    人之證述、診斷證明書、道路交通事故現場圖、道路交通事
    故調查報告表(一)、(二)-1、談話紀錄表、現場及人車損害
    照片、監視器影像等為主要論據。訊據被告固坦承有於前揭
    時地騎乘機車倒垃圾，惟堅詞否認有何肇事致人受傷逃逸之
    犯行，辯稱：我沒有起訴書所載之未注意周遭人車動態之過
    失，當時我倒完垃圾要離開，因人潮多，故將機車靜止在垃
    圾車後方等待人群離開後才要騎車離開，我並不知道發生碰
    撞，沒人跟我說我撞到人，我與被害人間也沒有交談，我見
    人群消散才騎車離開等語；辯護人則辯護稱：無法證明本件
    有發生碰撞，被告主觀上對於導致被害人受傷的情形亦無認
    識，被告自始無肇事逃逸之犯意等語。
五、經查：
（一）被告於110年7月8日16時20分許，在高雄市○○區○○路000號
      前，倒完垃圾後騎乘車牌號碼000-0000號普通重型機車在
      垃圾車後方等待人流空隙欲離去時，適被害人同在垃圾車
      後方移動，其右側腰部與正靜止中之被告機車之右側手把
      發生碰撞，因而受有右下背挫傷之傷害，被告則逕行騎車
      離開現場等情，業經被告於審理時坦承不諱（訴卷第29頁
      ），並經被害人於警詢、偵查時證述明確(警卷第9至12頁
      、第39頁、偵卷第22頁)，且有健仁醫院110年7月8日乙種
      診斷證明書（警卷第19頁）、車牌號碼000-0000號回收車
      行車紀錄器影像擷圖（警卷第21至23頁）、本院勘驗行車
      紀錄器影像之勘驗筆錄及擷圖（訴卷第26至28頁、第31至
      37頁）、監視器影像與被告衣著對比圖（警卷第23頁）、
      道路交通事故現場圖（警卷第31頁）、道路交通事故調查
      報告表(一)、(二)-1（警卷第35至38頁）、高雄市政府警
      察局道路交通事故相片黏貼紀錄表（警卷第43至45頁）各
      1份可佐，則上情首堪認定。
（二）被告案發時乃「駕駛」普通重型機車：
　　  觀諸上述本院勘驗行車紀錄器影像之勘驗筆錄及擷圖（勘
      驗內容參附件），可知被告乃騎乘機車在倒圾垃之人群中
      走走停停，而於發生碰撞前，被告先停下機車，剛好機車
      頭在被害人正後方，後被害人後退1步，其右側腰部與機
      車右手把碰撞，同時機車些微朝左傾斜，後被告原地轉正
      機車頭，慢速往前約1步，再原地等待前方臨停機車的騎
      士倒完垃圾後離去等情，顯見被告有騎乘移動該機車之意
      思，並在其控制下而移動該機車，自屬刑法第185條之4構
      成要件「駕駛」行為。
（三）被告無未注意周遭人車動態之過失：
　　  起訴書固認被告應注意前後左右有無車輛行人並應讓行進
      中之車輛行人優先通行，疏未注意及此云云，然依本院前
      揭勘驗結果，本件係被害人在未轉頭查看之情形下，驟然
      後退1步，致其右側腰部剛好與靜止中之機車之右手把發
      生碰撞，實難認被告有未注意遭周行人動態之過失，先予
      敘明。
（四）被告辯稱其不知悉亦未預見被害人因上述碰撞受傷，並非
      無稽：
　　　從上述勘驗結果，可知被告從發生碰撞至騎車離去之期間
      ，均面朝其原本行進方向，尚無四處張望或回頭探看之情
      形，而被害人倒完垃圾亦沿來時路往回走，其並未以言語
      或肢體示意被告停下或傳達其因上述碰撞受有傷害之情，
      亦無其他人車以言語或肢體動作示意被告已然肇事需停留
      現場處理等情，而被害人亦證稱：碰撞後我沒有向在場任
      何人反應遭撞到一事，因現場很多人，我不知誰撞到我，
      且我趕著回去上班，是後來同事幫我報警等語(警卷第12
      頁、審訴卷第33頁)，核與被告所述現場無人向其反應遭
      其機車把手撞傷乙節相符。再者，依上開勘驗結果，可知
      碰撞力道甚輕微，又被害人碰撞部位為其所著黑色上衣所
      覆蓋，是縱於被害人碰撞機車右手把後機車些微朝左傾斜
      ，惟被告能否發現被害人因該輕微之碰撞受有上開傷勢，
      並非無疑，被告辯稱其並未認識上開撞擊有致生被害人受
      傷之可能性乙節，核非全然無稽。
六、綜上所述，本件依公訴人所舉之證據及調查證據之結果，尚
    無法使本院就被告對於案發時確已明知其肇事致人受傷，或
    對此已有預見，仍悍然離去棄之不顧，而有肇事逃逸之直接
    或間接故意乙節，達到毫無合理懷疑而得確信為真實之程度
    。此外，本院在得依或應依職權調查證據之範圍內，復查無
    其他積極證據足資證明被告確有公訴人所指肇事致人受傷逃
    逸犯行，自屬不能證明其犯罪，揆諸前揭法條及判決意旨，
    應為被告無罪之諭知。
據上論斷，應依刑事訴訟法第301條第1項，判決如主文。
本案經檢察官靳隆坤提起公訴，檢察官楊翊妘到庭執行職務。
中    華    民    國    111    年    5    月    25    日
                  刑事第七庭  審判長  法  官  周佑倫
                                      法  官  蔡宜靜
                                      法  官  黄筠雅
以上正本證明與原本無異。
如不服本判決應於收受送達後20日內向本院提出上訴書狀，並應
敘述具體理由；如未敘述上訴理由者，應於上訴期間屆滿後20日
內向本院補提理由書（均須按他造當事人之人數附繕本）「切勿
逕送上級法院」。
中　　華　　民　　國　　111 　年　　5 　　月　　25　　日
　　　　　　　　　　　　　　　　　　　書記官　郭力瑋　　
附件
勘驗檔名：「MWSU5627」，播放器時間00：00～03：47，勘驗結果如下： (一)檔案是車牌號碼000-0000號回收車行車紀錄器影像之翻拍，錄影畫面中垃圾車於高雄市楠梓區後昌路西往東方向直行，播放器時間（下同）00：00～00：33時垃圾車沿著路邊慢速前進，途中陸續有民眾經過丟擲垃圾袋，00：34起垃圾車於路邊停止（對照卷內證據為後昌路851號前面），民眾開始聚集在垃圾車後方。 (二)00：56～01：05時，有一名女性（穿黑色短袖T恤，其右手提黑色大垃圾袋，左手提藍綠色垃圾袋，應是本案被害人陳俞靜，下稱甲女）從畫面右邊出現），甲女朝垃圾車後方走去，等待倒垃圾。00：59～01：05時，有一名婦人騎著一台機車（其戴銀色安全帽、安全帽下戴紅色遮陽帽，應是本案被告卜張簡玉花，下稱乙女）從畫面右邊出現，乙女欲從垃圾車和回收車之間穿越出去到馬路上，但因許多民眾聚集在垃圾車後方等待丟垃圾，乙女僅能以且停且走的方式騎行。01：05時乙女往前騎約一小步距離後停止，此時機車車頭位於甲女正後方。01：06時甲女往後退一步，甲女右側腰部與機車右手把碰撞，同時間乙女機車些微朝左傾斜，接著甲女朝其右後方看了一眼，即走至路旁民眾的後面排隊等待倒垃圾（播放器時間01：07～01：11）。發生碰撞後（01：07時），乙女原地轉正車頭，01：08～01：10時乙女慢速往前約一步距離，01：10～01：13時乙女停止（如圖5），原地等待其前方臨停機車的騎士倒完垃圾後牽走機車。01：15～01：22時甲女排隊依序倒垃圾。01：14～01：20時乙女先以雙腳滑步輔助的姿勢前進，進入馬路後再沿後昌路西往東方向直行離去，從發生碰撞至乙女騎車離去的期間內，乙女頭部皆朝向其行進方向，尚無四處張望或回頭探看之情形。01：22～01：24時甲女倒完垃圾沿來時路往回走，朝畫面右方離開。 (三)01：25～03：47民眾陸續往來倒垃圾，與本件案情尚無關連。 
卷宗標目對照表
1.高雄市政府警察局楠梓分局高市警楠分偵字第11072018100號卷宗（警卷） 2.臺灣橋頭地方檢察署110年度偵字第11015號卷宗（偵卷） 3.本院110年度審交訴字第222號卷宗（審訴卷） 4.本院111年度交訴字第23號卷宗（訴卷）